臺灣高等法院刑事判決　　　　　　　　　　　　九十一年度上更(二)字第八四六號
　　上　訴　人
　　即　被　告　甲○○　男　民.
　　選任辯護人　黃秋雄律師
右上訴人因毒品危害防制條例案件，不服臺灣基隆地方法院八十五年度訴字第四六四
號，中華民國八十六年四月三日第一審判決（起訴案號：臺灣基隆地方法院檢察署八
十五年度偵字第三○八三號），提起上訴，經判決後，由最高法院第二次發回更審，
本院更為判決如左：
    主  文
原判決關於甲○○部分撤銷。
甲○○無罪。
    理  由
一、公訴意旨略以：被告甲○○（以下稱被告）與丙○○（經原審判刑後，上訴至本
    院因撤回上訴而確定）、乙○○（另案無罪判決確定）基於共同犯意聯絡，於民
    國（以下同）八十五年七月間共謀設廠製造安非他命，由乙○○提供資金及負責
    銷售，甲○○提供原料麻黃素、器材設備及自有位於台南縣麻口里五十一號舊宅
    為非法製造安非他命之工廠，並由丙○○負責在上址工廠非法製造安非他命，渠
    等並言明丙○○每製造一公斤安非他命成品，可獲新台幣（以下同）一萬元之報
    酬。嗣於同年七月二十五日，被告帶綽號「眼鏡」之不詳姓名成年男子，至台南
    縣麻豆鎮麻口里五十一號，由「眼鏡」在現場指導丙○○非法製造安非他命，至
    同年七月二十九日，丙○○完成安非他命成品約十三公斤，並交由乙○○取走。
    丙○○又於同年八月十一日續在上址工廠非法製造安非他命，嗣於同年八月十六
    日上午九時三十分許，在上址工廠為檢察官率同法務部調查局航業海員調查處調
    查員當場查獲，並扣得安非他命成品淨重九十．三七公斤、半成品氯甲麻黃素三
    ．四五公斤及製造機具等物，因認被告涉犯麻醉藥品管理條例第十三條之一第二
    項第一款之非法製造麻醉藥品罪嫌。
二、按犯罪事實，應依證據認定之，無證據不得推定其犯罪事實；又不能證明被告犯
    罪者，應諭知無罪之判決，刑事訴訟法第一百五十四條、第三百零一條第一項分
    別定有明文。再按認定犯罪事實所憑之證據，雖不以直接證據為限，間接證據亦
    包括在內，然而無論直接證據或間接證據，其為訴訟上之證明，須於通常一般之
    人均不致有所懷疑，而得確信其為真實之程度者，始得據為有罪之認定，倘其證
    明尚未達到此一程度，而有合理之懷疑存在而無從使事實審法院得有罪之確信時
    ，即應由法院為諭知被告無罪之判決，最高法院七十六年台上字第四九八六號著
    有判例。訊據上訴人即被告矢口否認有與丙○○、乙○○共同非法製造安非他命
    ，辯稱：伊不認識丙○○。事情發生前，伊長期在台中工作，很少回去，乙○○
    知道伊在台南的舊宅沒有人居住，伊太太便將房子出租給乙○○，伊不知該舊宅
    有製造安非他命情事，且房子租給他們後，他們要做什麼，也不是伊太太所能料
    想的到等語。
三、公訴人認被告有前揭犯嫌，無非係以同案被告丙○○之供述及在現場查獲安非他
    命成品、原料及製造工具，且現場為被告所有之房屋為主要證據。惟查：（一）
    、同案被告丙○○於警訊、偵查及原審數次訊問時固曾供稱與被告、乙○○及綽
    號「眼鏡」之成年男子共同製造安非他命。但被告與丙○○於原審八十五年十二
    月三日共同訊問時，丙○○復指稱：不認識庭上之被告甲○○等語（參原審卷第
    四十頁反面）。丙○○於原審八十六年一月七日單獨訊問時，又更易前詞，供稱
    與被告等人共同製造安非他命，前次開庭係因不忍心見被告被關，是甲○○及「
    眼鏡」帶伊去被告老家等語（參原審卷第六九頁反面、第七十頁正面、第七二頁
    正面）。又被告與丙○○於原審八十六年一月十六日訊問時，丙○○復供稱：被
    告確有共同參與等語（參原審卷第八七頁正面）。被告與丙○○於原審八十六年
    三月二十七日共同出庭時丙○○供稱：甲○○是不是有參與伊不曉得，但房子是
    甲○○的，伊在尚未做安非他命前有見過甲○○，但在做安非他命時沒有看過甲○○；乙○○有拿六萬元給伊作報酬等語（參原審卷第一一二頁正、反面）。按
    同案被告丙○○於被告不在場時供稱甲○○確有參與，當被告在場時卻陳稱不認
    識被告，或稱因房子是被告的，不知甲○○有無參與，丙○○先後所供不一，其
    證稱不忍心見被告被關，始為迴護，惟同案乙○○為丙○○之妹婿，警方不知乙○○涉案，而丙○○始終供承乙○○有參與，其對親者指認無訛，未見其有何迴
    護，對於不認識之被告反而有所迴護，實違情理；（二）、被告於本院前審八十
    六年六月三十日訊問時辯稱：伊只是屋主，沒有與丙○○共同製造安非他命等語
    （參本院八十六年度上訴字第二四六四號卷第四四頁正面）。核與丙○○於同日
    訊問時供稱：一開始乙○○帶伊去（指被告之老家），只一次，後來配把鑰匙給
    伊，以後伊自己去，甲○○當時沒有在賣麵，因為房子是他的，不知道是否他提
    供。八十五年七月二十九日完成之十三公斤安非他命是伊一個人做的，做好放在
    工廠，老闆乙○○就會去拿等語（參同上卷第四四頁反面至第四五頁反面），以
    及證人即被告之妻莊錦桃於本院前審調查時證稱：被告與別的女人在台中同居，
    很少回來，舊宅是空屋，伊有租給乙○○，沒有契約，一個月租金五千元，乙○○拿二萬元給伊，一萬是押金，端午節甲○○有帶乙○○去過伊家一次，乙○○
    有帶丙○○去過伊麵攤吃麵等語（參同上卷四六頁正、反面、第四七頁正面），
    暨其於本院更一審調查時證述之情節相符（參本院更一審卷第四八頁、第四九頁
    ），衡諸被告於本院亦一再否認知悉將其舊宅提供予乙○○、丙○○製造安非他
    命等情，堪認乙○○確係於端午節去過吳某舊宅，事後始單獨出面向不知情之莊
    錦桃租屋。況依卷附被告戶籍資料其確於七十四年遷往台中市，與王秀玲生一子
    吳宗憲並住於台中市○○路一八四號六樓十二號，七十九年並遷至台中市○○街
    四十一號，有戶籍謄本在卷可按（參偵查卷五二頁至第五三頁），足證被告所辯
    及證人莊錦桃所證被告常住台中，很少回台南縣舊宅，應屬實情，自難認定被告
    對於乙○○出面向莊錦桃租屋供丙○○使用，嗣丙○○在該處製造安非他命之事
    實，有所知悉。況乙○○於本案亦經台灣基隆地方法院判決無罪，並經本院駁回
    上訴確定在案，有本院被告乙○○全國前案紀錄表及判決書在卷可按；（三）、
    丙○○雖另證稱係被告之朋友綽號「眼鏡」者，提供安非他命之製造技術等語。
    惟被告否認認識「眼鏡」其人，丙○○此項供述亦無證據可資佐證，已難認為真
    實。況丙○○前於七十八年間曾與其弟魏東山共同非法製造化學合成麻醉藥品速
    賜康（即潘他唑新）經台灣高雄地方法院以七十九年度訴字第三○一號判決判處
    有期徒刑七年八月確定在案，有台灣基隆地方法院檢察署刑案資料查註紀錄表附
    卷可稽。雖安非他命與速賜康略有不同，惟其同為化學合成麻醉藥品，足證丙○○有製造化學合成麻醉藥品之經驗與技術，丙○○供稱其製造技術係由被告甲○○之朋友「眼鏡」者指導，尚乏證據以為證明，應難採信。而本院前審調取案發
    前後被告使用之00－0000000號電話之通話紀錄，惟案發當時之記錄已
    逾保存期限，調取者為案發後之八十六年七月廿五日至八十六年八月十六日之記
錄，難為被告不利之證明；（四）、證人即丙○○之妻劉燕玉於警訊及本院前審
    供稱：到過甲○○舊宅數次，但是未曾見過甲○○等語（參偵查卷第十一頁反面
    ，本院八十六年上訴字第二四六四號卷第八四頁反面、第八五頁正面），另參諸
    丙○○於偵查中證稱：如甲○○有參與做第二批時（丙○○供稱第一批十三公斤
    由其自己製造，有如前述），昨天（指查獲當時）就會被捉到等語（參偵查卷第
    二六頁反面），被告如確有參與，當無可能始終未出面，拿取安非他命成品之理
    ，堪認被告確未參與本件安非他命之製造；（五）、被告雖坦承曾帶乙○○到過
    其舊宅，惟此一事實，尚難認其與乙○○、丙○○有共同製造安非他命之犯意聯
    絡。而出租舊宅者為被告之妻莊錦桃，其供稱因乙○○為其夫之朋友，始同意出
    租，並未告知甲○○出租之情，自難因該舊宅為被告甲○○所有，即認定甲○○
    有提供房屋供製造安非他命等情；（六）、丙○○於原審判決有罪後提起上訴，
    又於八十六年七月二十五日具狀向本院聲請撤回上訴，該有罪判決部分業經確定
    ，惟丙○○已於八十六年七月二十四日出境前往大陸定居，業經證人乙○○於本
    院證述屬實（參本院九十一年十一月十一日訊問筆錄第五頁），並有內政部警政
    署入出境管理局九十一年十一月十九日境信昌字第○九一○○八六九九一號函及
    出入境紀錄在卷可按，顯已逃亡，而無法傳喚到庭再就其以前之證述予以究明，
    但丙○○之供述前後矛盾，細按其供述亦諸多不實而不能遽信，自不能以其對被
    告不利證詞部分逕認被告犯行。綜上，本件現場查獲之成品、原料及製造工具，
    至多僅能證明丙○○確有在被告名下所有之住宅製造安非他命，尚難為被告確有
    參與犯罪之認定，本件除丙○○所為一部分不利被告之證詞外，並無其他補強證
    據足以證明其供述與事實相符。本件既無積極證據證明被告確實提供房屋供丙○○製造安非他命，被告復堅決否認犯行，應認本件無法證明被告犯罪。
四、原審未予詳查，遽認被告有非法製造麻醉藥品之犯行，並予論罪科刑，自有未洽
    。被告上訴意旨，否認犯罪，執之指摘原判決不當，為有理由，自應由本院予以
    撤銷改判，另為被告甲○○無罪之諭知，以昭公允。
據上論斷，應依刑事訴訟法第三百六十九條第一項前段、第三百六十四條、第三百零
一條第一項，判決如主文。
本案經檢察官費玲玲到庭執行職務。
中      華      民      國    九十一    年     十二     月     十二     日
                            臺灣高等法院刑事第十三庭
                                審判長法  官  蔡    燉
                                      法  官  盧  彥  如
                                      法  官  鄧  振  球
右正本證明與原本無異。
如不服本判決應於收受送達後十日內向本院提出上訴書狀，其未敘述上訴之理由者並
得於提起上訴後十日內向本院補提理由書（均須按他造當事人之人數附繕本）。
                                      書記官  洪  秋  帆
中      華      民      國    九十一    年     十二     月     十六     日
